台灣士林地方法院刑事判決　　　　　　　　　　　　　九十三年度易字第五○五號
　　公　訴　人　台灣士林地方法院檢察署檢察官
　　被　　　告　丙○○
右列被告因侵占案件，經檢察官提起公訴（九十三年度偵緝字第二八五號），本院判
決如左：
    主  文
丙○○無罪。
    理  由
一、公訴意旨略以：被告丙○○於民國九十一年八月十四日清晨五時三十分許，約網
    友丁○○共乘計程車外出吃早餐，車行至台北市○○區○○街某處時，其向告訴
    人丁○○借用其所有之ＮＯＫＩＡ牌八三一○型、序號00000000000
    000號之行動電話一具使用（ＳＩＭ卡已由丁○○抽出），詎其竟利用下車尋
    找廁所之機會，意圖為自己不法之所有，易持有為所有，將丁○○所有前述行動
    電話侵占入己，並隨即攜帶離開現場，不告而別。被告侵占前開行動電話後，即
    自翌日（十五日）起以其向女友甲○○所借得之○九二八∣○四九∣五○二號行
    動電話之ＳＩＭ卡插入使用，嗣經警於同年十月二十四日循線查悉上情，因認被
    告涉有刑法第三百三十五條第一項之侵占罪嫌。
二、按法院不得就未經起訴之犯罪審判，而有罪之判決，得就起訴之犯罪事實，變更
    檢察官所引應適用之法條者，應以起訴之事實為限，刑事訴訟法第二百六十八條
    、第三百條分別定有明文。而所謂得就起訴之犯罪事實，變更檢察官所引應適用
    之法條，係指法院於不妨害事實同一之範圍內，得自由認定事實適用法律而言。
    事實是否同一，應視檢察官請求確定其具有侵害性之基本社會事實是否同一而定
    ，並以犯罪構成要件有無罪質上之共通性為具體判斷之標準（最高法院八十八年
    度台非字第三五○號判決意旨參照）。訊據被告矢口否認其有以借用為名取走告
    訴人丁○○所有前述行動電話之犯行，辯稱：伊不認識丁○○，亦不認識證人甲○○、乙○○云云。
（一）查被告與告訴人丁○○相約於九十一年八月十四日凌晨五時餘見面，共乘計程
      車外出吃早餐，於車行中被告旋以其行動電話沒電，欲借用丁○○之行動電話
      使用等語，丁○○乃將其所有行動電話內之ＳＩＭ卡抽出而將行動電話交予被
      告，不到一分鐘，被告即以欲上廁所為由下車，從此不知去向，迄未歸還該行
      動電話之事實，業據丁○○於偵查中指訴綦詳（詳見九十三年度偵緝字第二八
      五號第三十五頁）。再者，號碼為○九二八∣○四九∣五○二號之行動電話Ｓ
      ＩＭ卡，係證人林貞所申辦，辦得後即將該門號連同行動電話交由其女即證
      人甲○○使用，已經證人林貞證述在卷，核與證人甲○○所證：○九二八∣
      ○四九∣五○二號之行動電話，係伊母所申辦，交伊使用等語相符，並有前述
      行動電話之租用資料乙件在卷可稽。又丁○○於被告不告而別攜走該行動電話
      後報警，經警依丁○○所有行動電話之序號調取通聯記錄，發現丁○○所有行
      動電話於九十一年八月十五日插入證人甲○○之前述行動電話ＳＩＭ卡後而為
      使用，有通聯記錄乙件附卷可按。而證人甲○○並不識得丁○○，未曾使用丁○○前述行動電話，警所調得之○九二八∣○四九∣五○二號行動電話ＳＩＭ
      卡之通聯記錄中，部分電話號碼，甲○○並不認識，亦未曾撥打，然被告為其
      其當庭指認無訛），被告於九十一年八月間曾以不讓甲○○與友人聯絡為由，
      硬是將前開○九二八∣○四九∣五○二號之行動電話ＳＩＭ卡，自甲○○手機
      中抽出取走，因被告拒不交還該ＳＩＭ卡，復未告知所為何事，甲○○曾由其
      母林貞申報該ＳＩＭ卡遺失，並將之停止通話，被告嗣於借用後約二週始返
      還該卡，此外並無他人使用過其行動電話及ＳＩＭ卡等情，亦經證人甲○○證
      述甚明（詳見本院九十三年十月十二日審判筆錄第三頁、第四頁、第六頁、第
      九頁；第十頁）。參以，甲○○與丁○○互不相識，甲○○並無取得並使用丁○○前述行動電話之機會，且除被告一人外，並無他人曾使用過甲○○前述Ｓ
      ＩＭ卡，已如前述，而丁○○、甲○○二人間之唯一連結，復僅被告一人，被
      告於取得丁○○之行動電話後，曾將甲○○之行動電話ＳＩＭ卡插入丁○○所
      有行動電話內加以撥打使用，彰彰明甚。被告辯稱其不認識丁○○、甲○○二
      人，未曾使用丁○○之行動電話云云，顯屬卸責之詞，固不足採。
（二）惟查，被告與丁○○係於網路上結識，被告於九十一年八月十四日清晨五時餘
      ，約得丁○○見面共乘計程車吃早餐前，二人未曾謀面，丁○○上車不久，被
      告即開口向丁○○借用行動電話，丁○○乃將其內之ＳＩＭ卡抽出而交行動電
      話予被告，不到一分鐘，被告即以欲上廁所為由下車，從此不知去向，迄未歸
      還該行動電話一節，迭據丁○○指述甚明，顯見被告於開口向丁○○借用之前
      ，即無返還該行動電話之意思，其竟向丁○○騙稱欲借用等語，致丁○○陷於
      錯誤，而交付其所有行動電話，堪認被告於取得該行動電話前即有不法所有之
      意圖，而非取得該行動電話後，始萌意圖不法所有犯意甚明。再參諸被告前於
      九十年十一月間即曾以借用為名，取得他人之手機後，隨即離去，拒不返還，
      已經台灣台北地方法院判處拘役五十日確定在案，有台灣台北地方法院九十一
      年度簡字第六四九號判決、台灣台北地方法院檢察署九十年度偵字第二五三一
      號聲請簡易判決處刑書及台灣高等法院被告全國前案紀錄表各一份在卷可參，
      可知被告前已有以借用為詞，使他人將所有行動電話交付，然後立即離去之經
      驗，堪認本件被告於開口向丁○○借得行動電話前，自始即無返還之意，其所
      稱：行動電話沒電，欲借用行動電話等語，純係欲騙使丁○○交付行動電話之
      詐騙手段，至為明確。被告上開所為，係意圖為自己不法之所有，施用詐術使
      丁○○陷於錯誤而交付手機，核與刑法第三百三十九條第一項之詐欺取財罪之
      構成要件相互吻合，自應論以詐欺取財罪，且其與侵占罪之構成要件不符，自
      難遽以認定被告有侵占之犯行。
（三）本件起訴書，係指被告有侵占之事實，並無一語涉及被告以詐術使人陷於錯誤
      而為交付，然本件被告係犯詐欺取財罪，已如前述。而侵占罪、詐欺取財罪，
      該二罪係就其意圖為自己或第三人不法之所有，以和平手段，侵害他人財產法
      益部分，固屬相同。惟侵占罪係以行為人先持有他人之物，嗣變易其原來之持
      有意思而為不法所有之意思，予以侵占為構成要件；而詐欺取財罪係以行為人
      原未持有他人之物，因意圖不法所有，施用詐術手段使人陷於錯誤而交付財物
      為構成要件。兩者在行為人犯罪過程中，何時起意犯罪及其犯罪之方法均有差
      異，其社會基本事實難謂具有同一性。本件檢察官僅以侵占事實提起公訴，本
      院審理結果認不成立侵占罪，而應係詐欺取財罪，自應就起訴之侵占罪為無罪
      判決，被告之行為如涉及詐欺取財罪，則應由檢察官另行起訴，法院始得加以
      裁判，故不得將檢察官所起訴之侵占事實，逕予變更法條，而判以詐欺取財罪
      。此外，本院復查無其他證據足資證明被告有何侵占犯行，既不能證明被告犯
      罪，揆諸前揭說明意旨，應予諭知無罪之判決。
（四）被告經合法傳喚無正當理由不到庭，本院認本件係應諭知無罪之案件，爰依刑
      事訴訟法第三百零六條之規定，不待其陳述逕行判決。
三、另台灣基隆地方法院檢察署九十三年九月二日基檢清慎九十三偵一五八一字第一
    五八九六號、基檢清慎九十三偵二六一二字第一五八九三號、基檢清慎九十三偵
    二六一四字第一五八九二號、基檢清慎九十三偵二九七三字第一五八九四號、基
    檢清慎九十三偵二九八八字第一五八九五號函送併辦審理，併辦意旨略以：
    (一)被告於九十二年二月十八日，在桃園縣中壢市○○○街附近，利用代梁惠崎保
      管公事包（內有皮夾一只、
      、提款卡三張及行動電話二具）及大衣一件之機會，易持有為所有，予以侵占
      入己。被告利用所取得之梁惠崎
      不詳之女子，基於犯意之聯絡，分別冒用「陳嘉華」及「梁惠崎」之名義，前
      往台北縣汐止市○○路○段二六三號，以「梁惠崎」為承租人、「陳嘉華」為
      保證人，與紀春生訂立租賃契約，承租台北縣汐止市○○路○段二六三號五樓
      之二。被告復基於意圖為自己不法利益之概括犯意，自九十三年一月十六日起
      至二月十四日止，連續以承租地點內，紀春生向中華電信股份有限公司（下稱
      中華電信公司）所租用之（○二）00000000號電話，撥打「○二○四
      」之付費語音資訊電話及行動電話，致中華電信公司以為係紀春生所撥打，陷
      於錯誤而提供通話服務，並將通話費用新台幣（下同）一萬六千五百九十五元
      列於紀春生帳上，而獲取免付前述通話費之財產上不法利益，並於九十三年二
      月十四日，趁紀春生外出之際，竊取紀春生所有之電視機及光碟機各一部，就
      此因認被告另涉侵占罪嫌，且與前揭起訴部分有連續犯之裁判上一罪關係，所
      涉行使偽造文書、詐欺得利及竊盜罪嫌部分與侵占罪嫌部分有牽連犯關係，屬
      裁判上一罪，為法律上之同一案件等語。
    (二)被告於九十三年一月二十三日下午二時許，向代號00000000（年籍詳
      卷）之女子借用行動電話一具，並以代購行動電話為由，向00000000
      取得六千元，被告竟意圖為自己不法之所有，易持有為所有，將行動電話及六
      千元侵占入己，就此因認被告另涉侵占罪嫌，且與前揭起訴部分有連續犯之裁
      判上一罪之關係，屬法律上之同一案件等語。
    (三)被告於九十三年三月二十三日某時，向代號00000000（年籍詳卷）之
      動電話侵占入己，就此因認被告另涉侵占罪嫌，且與前揭起訴部分有連續犯之
      裁判上一罪之關係，為法律上之同一案件等語。
    (四)被告於附表所示之時間、地點，以如附表所示之原因取得被害人之行動電話等
      物後，意圖為自己不法之所有，易持有為所有，將行動電話等物侵占入己，就
      此因認被告另涉侵占罪嫌，且與前揭起訴部分有連續犯之裁判上一罪之關係，
      為法律上同一案件等語。
    (五)被告於九十三年一月三十日，在台北市松山後山埤捷運站，向代號00000
      000（年籍詳卷）之女子及劉瑋婷借用行動電話各一具（代號000000
      00女子之行動電話內含0000000000號之ＳＩＭ卡），被告竟意圖
      為自己不法之所有，易持有為所有，復基於意圖為自己不法之利益，以無線電
      磁方式，盜用他人電信設備通信之概括犯意，以侵占之該ＳＩＭ卡，自九十三
      年一月三十日至同年二月三日止，先後多次以無線電磁方式，盜用該門號，致
      使台灣大哥大股份有限公司行動電話控制機房陷於錯誤，誤以為係該號行動電
      話持有人或其授權使用人所使用，而將使用電話費記錄在00000000Ａ
      （年籍詳卷，即00000000之父）帳目上，以此方式獲得總計八千五百
      八十四元之不法利益，就此因認被告另涉有侵占及違反電信法第五十六條第一
      項罪嫌，且與前揭起訴部分有連續犯及牽連犯之關係，屬裁判上一罪，為法律
      上之同一案件等語。
    惟本件被告前揭檢察官起訴之侵占部分既經本院諭知無罪判決，其與檢察官移請
    併辦部分並無連續犯之裁判上一罪關係可言，上開併案部分自應退回檢察官另行
    依法處理，附此敘明。
四、據上論斷，應依刑事訴訟法第三百零六條、第三百零一條第一項，判決如主文。
本案經檢察官鄭嘉欣到庭執行職務
中　　　華　　　民　　　國　　九十三　　年　　 十一 　　月　　 十二 　　日
                                  台灣士林地方法院刑事第五庭
                                      審判長法  官  李  育  仁
                                            法  官  黃  潔  茹
                                            法  官  姜  麗  香
右正本證明與原本無異。
如不服本判決，應於判決送達後十日內，向本院提出上訴狀。
                                            書記官  陳  玉  珍
中　　　華　　　民　　　國　　九十三　　年　　十一　　月　　    十九　　日
